臺中高等行政法院判決
　　　　　　　　　　　　　93年度訴字第00661號
　　　　　　　　　　　　　94.
原　　　告　甲○○
被　　　告　臺中縣政府
代　表　人　乙○○
訴訟代理人　丁○○
　　　　　　丙○○
上列當事人間因都市計畫事件，原告不服內政部中華民國
93年1月9日台內訴字第0930060069號訴願決定，提起行政訴
訟，本院判決如下︰
　　主  文
原告之訴駁回。
訴訟費用由原告負擔。
　　事  實
一、事實概要：緣被告辦理太平市區徵收案，於民國
    （下同）91年5月2日辦理逕為分割登記完竣。原告於92年8
    月間向被告提出陳情，經被告會同相關單位並經台中縣太平
    地政事務所（以下簡稱太平地政事務所）實地檢測後，發現
    原逕為分割成果有誤，太平地政事務所乃逕依法補辦逕為分
    割測量，分割出太平市○○路段4-185等地號土地，並於92
    年10月24日辦理登記完竣。原告所有之4-197地號土地，係
    位於被告辦理之徵收範圍內，被告已辦理區段徵收公告在案
    ，並以92年11月21日府地區徵字第0920292761號函復原告（
    原告對被告92年11月21日府地區徵字第0920292761號函亦於
    93年11月15日向內政部提起訴願，惟訴願機關尚未作成訴願
    決定。），原告不服，期間於92年10月29日（訴願機關收文
    日期）提起訴願，因未補齊法定要件，經訴願機關內政部於
    93年1月9日以台內訴字第0930060069號為不受理決定，原告
    於93年12月7日對內政部上開訴願決定提起訴願，經內政部
    以現行訴願法已無再訴願制度，認應係提起行政訴訟而移由
    本院審理。
二、兩造之聲明：
    (一)原告聲明：求為判決：
      1.撤銷內政部93年1月9日台內訴字第0930060069號訴願決
        定。
      2.撤銷被告92年11月21日府地區徵字第0920292761號原處
        分。
      3.請求被告按照92年7月14日的地籍圖謄本施工（即按照
        被告92年8月20日府地區徵字0920214283號函辦理）。
      4.訴訟費用由被告負擔。
　　(二)被告聲明：求為判決：
      1.原告之訴駁回。
      2.訴訟費用由原告負擔。
三、兩造之陳述：
    (一)原告部分：
      1.都市計畫法規定都市計畫經發布實施後不得隨意變更，
        而被告違反都市計畫法第8條至第28條規定變更地籍圖
        。被告92年7月間工程人員手拿乙份新光地區○○○○街
        附近方塊之施工圖（按：應為現況圖），與地籍圖謄本
        比對南移3公尺，經查該施工圖內容有違法情事，該施
        工圖出自被告之手，該施工圖內容有4戶人家增加土地
        ，11戶人家損失土地，公務員明知不實之事項，而登載
        於職務上所掌之公文書，足以生損害於公眾或他人者，
        涉嫌違反刑法第213條公文書不實登載罪。另公務員對
        於主管或監督之事務、直接或間接圖利者，違反刑法第
        131條公務員圖利罪。
      2.被告92年11月21日府地區徵字第0920292761號函變更地
        籍圖，重新依都市計畫樁位辦理更正且逕行分割出太平
        市○○路4-185、4-186、4-187、4-188、4-189、4-490
        、4-191、4-192、4-193、4-194、4-195、4-196、4-19
        7、4-198、4-199等地號共15筆土地，而原樹德12 街附
        近方塊地標屬4-197地號土地就有11戶損失6至12平方公
        尺土地及房屋，而有4戶增加10至數10平方公尺土地，
        很多問題發生，被告黑箱作業，就地合法，違反刑法第
        213條公文書不實登載及同法第134條公務員犯罪加重處
        罰之規定。
      3.被告94年3月1日府地區徵字第0940053679號函要求原告
        於94年3月15日前將逾期未遷移建物自行搬遷，惟本案
        已進入司法程序，被告未依法庭安排暫緩實施，若事後
        查證確實有誤，而已向南移3公尺施工，此非使事情更
        複雜，請法院提升本案以刑事案件來處理及下令被告暫
        緩實施，或裁定審議結果。
      4.原告以圖來分析，X圖為原本地籍圖謄本（92年7月14日
        所請領之膠片版）、Y圖為施工圖（92年7月間被告工程
        人員來檢測）、Z1圖為被告92年11月21日所報之變更後
        地籍圖謄本（電子版，只限樹德12街45號至65號共11戶
        及屋後道路）、Z2圖為94年3月3日所請領之變更後全新
        光地區地籍圖謄本膠片版。X圖原本對樹德12街45號至
        53號（單號）5戶人家徵收2至20平方公尺，而12街55號
        至65號（單號）共6戶徵收範圍為零，12街68巷26號及
        68巷19號及56巷28號及56巷19號共4戶人家徵收10數至
        數10平方公尺不等。Y圖與X圖比對南移3公尺，樹德12
        街45號至53號（單號）共5戶多徵收12平方公尺，也就
        是要徵收14至30幾平方公尺，樹德12街55號至65號等共
        6戶人家徵收6至12平方公尺，樹德12街56巷28號及19號
        及68巷26號及19號等4戶人家得利徵收範圍為零（被告
        有圖利他人之實），樹德12街45號等，由現在約70平方
        公尺之房屋變成40左右平方公尺之房屋，情何以堪？而
        Z1圖，被告只針對樹德12街45號至65號11戶損失作答辯
        表示只限此11屋後12米道路南移3公尺，而東北方及西
        北方等沒有南移3公尺，有可能嗎？Z2圖樹德12街45 號
        至65號（單號）共11戶屋後與原地籍圖謄本比對南移3
        公尺多徵收6至12平方公尺土地，反而樹德12街56巷28
        號及19號與68巷26號及19號等4戶要徵收，沒有和施工
        圖一樣，被告第一步施工圖有錯，變更後之地籍圖也錯
        ，請法院審議，不難查出更多更大之弊案。
      5.本案違憲、違法之圖有兩份，壹是92年7月間工程人員
        拿來檢測之施工圖，經查與原本地籍圖比對已南移3公
        尺；貳是92年11月21日府地區徵字第0920292761號函及
        其變更後之地籍圖謄本電子版（與原告94年3月3日所請
        領之變更後地籍圖謄本膠片版一致）。本案標準答案是
        92年8月20日府地區徵字第0920214283號函（經第2次通
        盤檢討），符合都市計畫法程序精神，並於91年5月2日
        前公佈實施定案（與原告於92年7月14日所請領之地籍
        圖謄本膠片版一致）。原本92年7月14日所請領的地籍
        圖謄本（經第2次通盤檢討），已於91年5月2日前已定
        案並公佈實施。而92年7月間被告工程人員拿來檢測之
        施工圖經與原地籍圖比對已經南移3公尺，造成11戶人
        家損失土地，4戶人家增加土地。而經原告糾正，被告
        重新變更後之地籍圖謄本（原告94年3月3日請領），更
        是有誤。三種圖比對三種版本，內容三種，所以所變更
        之土地不只那15筆土地，被告沒講真話。
      6.訴請被告還原錯誤之地籍圖，以原本之地籍圖謄本（第
        2次通盤檢討），即原告92年7月14日所請領之地籍圖謄
        本，依法施工。
    (二)被告部分：
      1.按行政訴訟法第4條第1項規定：「人民因中央或地方機
        關之違法行政處分，認為損害其權利或法律上之利益，
        經依訴願法提起訴願而不服其決定，或提起訴願逾三個
        月不為決定，或延長訴願決定期間逾二個月不為決定者
        ，得向高等行政法院提起撤銷訴訟」，次查同法第107
        條第1項第10款規定，起訴不合程式或不備其他要件者
        ，行政法院應以裁定駁回之。
      2.查原告於93年11月15日向內政部提起訴願，被告業以依
        法答辯在案，因該訴願提起迄今二個月餘，而內政部尚
        未決定，茲原告於訴願決定前逕提起行政訴訟，顯不符
        前揭行政訴訟法第4條之規定，茲依同法第107條第1項
        第10款之規定，請求裁定如聲明。
　　理  由
一、有關原告請求撤銷內政部93年1月9日台內訴字第0930060069
    號訴願決定及被告92年11月21日府地區徵字第0920292761號
    函處分部分：
    (一)請求撤銷內政部93年1月9日台內訴字第0930060069號訴願
      決定部分：
      1.按撤銷訴訟之提起，應於訴願決定書送達後2個月之不
        變期間內為之，此為行政訴訟法第106條第1項前段所明
        定。
      2.本件原告因以坐落台中縣太平市○○里○○○○街45號至
        65號等戶都市計畫之施工（地形）圖有誤，於92年8月8
        日請求被告重新規畫施工圖，經被告92年8月20日以府
        地區徵字第0920214283號函覆：「... 二、本府辦理之
        太平市區徵收案，係依據『變更太平（新光
        地區）都市計畫（第2次通盤檢討）』及其擴大都市計
        畫指定之範圍辦理，本區段徵收範圍係依據前揭都市計
        畫樁位實地測定之，並於91年5月2日辦理逕為分割完竣
        ，並未有誤。」；原告復於92年10月26日以太平市○○
        里○○○○街45號至65號共11戶地籍圖與施工地形圖有誤
        向被告提出陳情（亦有向內政部訴願審議委員會提出，
        經內政部於92年10月29日收文），經被告於92年11月21
        日府地區徵字第0920292761號函復：「... 二、查本案
        本府業於92年10月7日會同太平地政事務所至現場辦理
        實地檢測，經檢測後發現原地籍分割確實有誤，現重新
        依都市計畫樁位辦理更正，且逕為分割出太平市○○路
        段4-185、4-186、4-187、4-188、4-189、4-490、4-19
        1、4-192、4-193、4-194、4-195、4-196、4-197、4-1
        98、4-199地號等15筆土地，並經太平地政事務所所於
        92年10月24日辦理逕為分割登記（檢附太平地政事務所
        辦理逕為分割地籍圖謄本影本乙份）。三、台端所有之
        前述太平市○○路段4-197地號土地，其係位於本府辦
        理之太平市區徵收範圍內，目前正由本府辦
        理區段徵收公告事宜，並以92年11月13日府地區徵字第
        0920304751-3號函通知台端在案（諒達）。」向內政部
        提出部分，內政部認其為訴願，因其訴願有不合訴願法
        規定程式之情事，而於92年11月3日函原告補正，原告
        於92年11月6日收到該補正函，惟原告未補正，內政部
        乃以93年1月9日台內訴字第0930060069號為訴願不受理
        決定，原告已於93年1月20日收受訴願決定書，此有送
        達證書附於訴願卷可稽（見訴願卷第3頁），原告提起
        行政訴訟之期間，應自93年1月21日起算，扣除在途期
        間3日，至93年3月23日即已屆滿，原告遲至93年12月7
        日始對內政部上開訴願決定提起訴訟，此有加蓋於訴狀
        上收文戳記所載日期可考，已逾法定不變期間，其提起
        本件訴訟依上開法條規定，顯非合法。
    (二)請求撤銷被告92年11月21日府地區徵字第0920292761號函
      部分：
      1.按撤銷訴訟之提起，應於訴願決定書送達後2個月之不
        變期間內為之，此為行政訴訟法第106條第1項前段所明
        定。
      2.查本件原告對被告92年11月21日府地區徵字第09202927
         61號函雖於93年11月15日向內政部提起訴願（內政部
        於93年11月17日收文），惟訴願機關尚未作成訴願決定
        ，已據兩造陳述在卷，依前揭規定，原告提起撤銷訴訟
        亦非合法。
二、有關原告請求被告按照92年7月14日的地籍圖謄本施工（即
    按照被告92年8月20日府地區徵字0920214283號函辦理）部
    分：
    (一)按「都市計畫樁豎立完竣，並經依第7條規定公告確定後
      ，直轄市、縣（市）（局）政府工務（建設或都市計畫）
      單位除應將樁位坐標表、樁位圖、樁位指示圖及有關資料
      送地政單位外，並應實地完成樁位點交作業，據以辦理地
      籍逕為分割測量。」、「... 第一項原測量錯誤純係技術
      引起者或抄錄錯誤者，直轄市或縣（市）主管機關得授權
      地政事務所逕行更正。前項所稱原測量錯誤純係技術引起
      者，係指原測量錯誤純係觀測、量距、整理原圖或計算面
      積等錯誤所致，並有原始資料可稽者而言。」分別為都市
      計畫樁位測定及管理辦法第38條、地籍測量實施規則第23
      2條第3項、第4項定有明文。
    (二)本件原告因以坐落台中縣太平市○○里○○○○街45號至65
      號等戶所在之地籍圖及施工圖有誤，於92年8月8日陳情請
      求被告重新劃定，經被告92年8月20日以府地區徵字第092
      0214283號函覆：「... 二、本府辦理之太平市區徵收案，係依據『變更太平（新光地區）都市計畫（
      第2次通盤檢討）』及其擴大都市計畫指定之範圍辦理，
      本區段徵收範圍係依據前揭都市計畫樁位實地測定之，並
      於91年5月2日辦理逕為分割完竣，並未有誤。」原告仍不
      服於92年8月23日再向被告提出陳情，被告於92月9月18日
      邀同太平地政事務所、太平市公所等相關單位實地會勘結
      果，因現場都市計畫樁位多處遺失，而另訂於92年10月7
      日辦理實地檢測，經太平地政事務所至現場辦理檢測後發
      現原地籍圖分割確實有誤，乃重新依都市計畫樁位辦理更
      正，並逕為分割出太平市○○路段4- 185、4-186、4-187
      、4-188、4-189、4-490、4-191、4-192、4-193、4-194
      、4-195、4-196、4-197、4-198、4-199地號等15筆土地
      ，並經太平地政事務所於92年10月24日辦理逕為分割登記
      完竣。原告所有之4-197地號土地，係位於被告辦理之徵
      收範圍內，被告已辦理區段徵收公告在案，原告復於92年
      10月26日以太平市○○里○○○○街45號至65號共11戶地籍
      圖與施工地形圖有誤向被告提出陳情，經被告於92年11月
      21日府地區徵字第0920292761號函復：「... 二、查本案
      本府業於92年10月7日會同太平地政事務所至現場辦理實
      地檢測，經檢測後發現原地籍分割確實有誤，現重新依都
      市計畫樁位辦理更正，且逕為分割出太平市○○路段4-18
      5、4-186、4-187、4-188、4-189、4-490、4-191、4-192
      、4-193、4-194、4-195、4-196、4-197、4-198、4-199
      地號等15筆土地，並經太平地政事務所於92年10月24日辦
      理逕為分割登記（檢附太平地政事務所辦理逕為分割地籍
      圖謄本影本乙份）。三、台端所有之前述太平市○○路段
      4-197地號土地，其係位於本府辦理之太平市○○地區區
      段徵收範圍內，目前正由本府辦理區段徵收公告事宜，並
      以92年11月13日府地區徵字第0920304751-3號函通知台端
      在案（諒達）」，已如前述。
    (三)被告辦理之太平市區徵收案，係依據86年8月7
      日發布實施之「變更太平（新光地區）都市計畫（第2次
      通盤檢討）」及88年4月8日發布實施之「變更太平（新光
      地區）都市計畫（第2次通盤檢討--擴大都市計畫範圍部
      分）」辦理，該區段徵收範圍係依據前揭都市計畫樁位實
      地測定之。原告於92年8月23日再向被告提出陳情時，被
      告於92月9月18日邀同太平地政事務所、太平市公所等相
      關單位實地會勘結果，發現現場都市計畫樁位多處遺失，
      而再於92年10月7日辦理實地檢測，經太平地政事務所至
      現場辦理檢測後發現原地籍圖分割確實有誤，乃重新依都
      市計畫樁位辦理更正，並逕為分割出太平市○○路段4-18
      5、4-186、4-187、4-188、4-189、4-490、4-191、4-192
      、4-193、4-194、4-195、4-196、4-197、4-198、4-199
      地號等15筆土地，並經太平地政事務所於92年10月24日辦
      理逕為分割登記完竣。原告所有原位於區段徵收範圍外之
      太平市○○路段480地號土地，經太平地政事務所補辦逕
      為分割測量後，分割出4-197地號土地，係位於被告所辦
      理之徵收範圍內，被告已辦理區段徵收公告在案，此有上
      開台中縣政府公告、被告92年9月5日府地區徵字第092022
      6744號函、92年9月30日府地區徵字第0920262135 號函、
      92年10月21日府地區徵字第0920276510號函、現場會勘紀
      錄、被告92年11月21日府地區徵字第0920292761號函、土
      地登記簿謄本及地籍圖謄本等件影本附於本願卷可稽（見
      本院卷第178頁至第202頁），揆諸上開規定，被告所為係
      依據已公告確定都市計畫之都市計畫樁位辦理地籍逕為分
      割測量，並無違誤，被告並未任意變更都市計畫所規定之
      區段徵收範圍，亦無原告所稱違反都市計畫法第8條至第
      28條所規定之都市計畫經發布實施後不得任意變更之情事
      ，原告請求被告應按照92年7月14日的地籍圖謄本施工（
      即按照被告92年8月20日府地區徵字0920214283號函辦理
      ），即非可採。
三、綜上所述，原告所訴均非可採，被告所為92年11月21日府地
    區徵字第0920292761號處分並無違誤，原告請求被告應按照
    92年7月14日的地籍圖謄本施工（即按照被告92年8月20日府
    地區徵字0920214283號函辦理），為無理由，應予駁回，至
    於有關原告請求撤銷內政部93年1月9日台內訴字第09300600
    69號訴願決定及被告92年11月21日府地區徵字第0920292761
    號函處分部分，為不合法已如前述，本應以裁定駁回，併以
    判決駁回之。
據上論結，本件原告之訴為無理由，依行政訴訟法第195條第1項
後段、第98條第3項前段，判決如主文。
中    華    民    國    94    年    4    月    7      日
                  第二庭審判長法  官　王　茂　修
                              法  官　許　金　釵
                              法  官　莊　金　昌
以上正本證明與原本無異。
如不服本判決，應於判決送達後20日內向本院提出上訴書狀，其
未表明上訴理由者，應於提起上訴後20日內向本院提出上訴理由
書（須依對造人數附具繕本）；如於本判決宣示或公告後送達前
提起上訴者，應於判決送達後20日內補提上訴理由書（須附繕本
）。未表明上訴理由者，逕以裁定駁回。
提起上訴應預繳送達用雙掛號郵票390元（34元及5元郵票各10份
)。
中    華    民    國    94    年    4    月    7      日
　　　　　　　　　　　　　　　書記官　邱　吉　雄
